【裁判字號】    96,聲再,27
【裁判日期】    970321
【裁判案由】    聲請再審
【裁判全文】
臺灣臺北地方法院民事裁定              96年度聲再字第27號
再審原告    乙○○
再審被告    臺北市政府停車管理處
代  表  人  甲○○
上列聲請人因與相對人間請求國家賠償事件，對於中華民國94年
9月30日、95年6月15日、95年12月29日及96年8月10日本院94年
度聲再字第27號、94年度聲再字第44號、95年度聲再字第16號及
96年度聲再字第8號確定裁定聲請再審，本院裁定如下：
    主  文
再審之訴駁回。
再審訴訟費用由再審原告負擔。
    理  由
一、聲請再審意旨如附件所示。
二、按對於小額程序之第一審裁判，得上訴或抗告於管轄之地方
    法院，其審判以合議行之；又對於小額程序之第二審裁判，
    不得上訴或抗告，民事訴訟法第436條之24第1項、第436條
    之30分別定有明文。本件聲請人與相對人臺北市停車管理處
    間請求國家賠償事件，聲請人於原審請求車損新臺幣（下同
    ）2萬5,000元及精神上損害1萬5,000元，合計4萬元，依民
    事訴訟法第436條之8第1項之規定，自應適用小額程序，揆
    諸上開法條，其第二審法院應為管轄之地方法院即本院，且
    對於本件之第二審裁判，屬不得上訴於第三審法院之事件，
    則依同法第436條之32第3項規定準用第484條第1項之規定，
    對於小額事件第二審法院即地方法院所為之裁定，即不得抗
    告。聲請人認上開事件誤用小額程序，及認對於小額事件之
    第二審管轄法院為臺灣高等法院，對本院所為之裁定，仍得
    提起抗告，並指摘本院96年度聲字第8號如上所述之見解有
    誤一節，容有誤解法文意旨，合先敘明。
三、按裁定已經確定，而有民事訴訟法第496條第1項或第497條
    之情形者，依同法第507條規定，固得準用再審程序之規定
    ，聲請再審。然對於確定之裁定聲請再審，依民事訴訟法第
    507條準用第500條第1項、第2項之規定，應於30日之不變期
    間內為之，此項期間係自裁定確定之日起算，其再審之理由
    發生或知悉在後者，均自知悉時起算。而當事人以民事訴訟
    法第496條第1項第1款再審理由聲請再審者，應認當事人自
    收受裁判正本之送達時，對於裁判之理由，有無適用法規顯
    有錯誤之情形，即可知悉，故計算是否逾30日之不變期間，
    應自收受裁判之正本送達時起算，至於當事人本人對於法規
    之瞭解程度如何，當不能影響同法第500條第1項、第2項關
    於30日不變期間之計算（最高法院70年台再字第212號、71
    年台再字第210號判例參照）。本件聲請人對本院94年度聲
    再字第27號、94年度聲再字第44號及95年度聲再字第16號民
    事裁定提起再審之聲請，經查，本院94年度聲再字第27號、
    94年度聲再字第44號及95年度聲再字第16號裁定，業經本院
    分別於民國94年9月30日、95年6月15日及95年12月29日駁回
    ，均因不得抗告而告確定，並分別於94年10月11日、95年6
    月27日及96年1月11日寄存送達於聲請人住所地之臺北市政
    府警察局萬華分局青年路派出所，依民事訴訟法第138條規
    定，自寄存之日起經10日發生效力，有送達證書在卷可稽，
    其聲請再審之不變期間應自送達裁定予聲請人之翌日即94年
    10月22日、95年7月8日及96年1月22日起，分別算至94年11
    月21日、95年8月6日及96年2月20日已屆滿，業經本院依職
    權調取上開案卷核閱屬實。則聲請人遲至96年9月19日始對
    上開94年度聲再字第27號、94年度聲再字第44號及95年度聲
    再字第16號確定裁定，為本件聲請，顯已逾法定30日之不變
    期間，其聲請自非適法，應予駁回。
四、聲請人另主張：本院96年度聲再字第8號確定裁定，具有民
    事訴訟法第496條第1項第1款之再審事由云云。惟查，聲請
    人於96年2月13日對本院94年聲再字第27號、94年度聲再字
    第44號及95年度聲再字第16號確定裁定聲請再審，指摘上開
    裁定誤認其再審聲請已逾法定期間，就關鍵證據均避而不談
    ，又違法註明不得抗告，爰依民事訴訟法第496條第1項第1
    款聲請再審云云。經本院於96年8月10日作成96年度聲再字
    第8號裁定，認定聲請人於96年2月13日對本院94年度聲再字
    第27號及94年度聲再字第44號確定裁定聲請再審，已逾法定
    不變期間，且本院95年度聲再字第16號裁定，並無適用法規
    顯有錯誤之當然違背法令情事，而駁回其對本院94年度聲再
    字第27號、94年度聲再字第44號裁定及95年度聲再字第16號
    之再審聲請等情，業經本院依職權調閱前開各案卷查明屬實
    。經核本院96年度聲再字第8號裁定之認事用法，於法並無
    不合，而該裁定亦明確記載駁回再審聲請之法律依據，並無
    適用法規顯有錯誤之當然違背法令情事。從而，聲請人再審
    之聲請並無理由，應予駁回。
五、依民事訴訟法第507條、第502條、第95條、第78條，裁定如
    主文。
中    華    民    國    97    年    3     月    21    日
                  民事第四庭  審判長法  官  劉坤典
                                    法  官  匡  偉
                                    法  官  賴武志
以上正本係照原本作成
本裁定不得抗告
中    華    民    國    97    年    3     月    21    日
                                    書記官  施若娟


司法院資訊處製作；財團法人民間司法改革基金會備份。
